---
title: "PEC3"
author: "Angel Hugo Montes Hernández, Fernando Moral Algaba "
date: "30 de diciembre de 2018"
output: pdf_document
---

```{r setup, include=FALSE}
knitr::opts_chunk$set(echo = TRUE)
```


## Sección 1 (8 puntos) 

1.   (1 punto) Buscad un conjunto de datos relacionados con la Bioestadística o Bioinformática. Para ello, podéis utilizar recursos conocidos de la PEC1, por ejemplo, como es el caso de http://www.bioinformatics.org/sms2/index.html o de http://biostat.mc.vanderbilt.edu/wiki/Main/DataSets. También podéis utilizar otros recursos propios que conozcáis o que sean de vuestro interés, y siempre teniendo en cuenta que sean datos públicos que podéis utilizar. Tenéis que explicar la procedencia de los datos así como incluir las referencias que correspon dan y justificar porqué habéis elegido estos datos.


# Duchenne Muscular Dystrophy Dataset

This dataset is from M. Percy, listed in Table 38 of DF Andrews and AM Herzberg: <u>Data</u>, New York: Springer-Verlag, 1985 and also available on [StatLib](http://lib.stat.cmu.edu/datasets/). The 209 observations correspond to blood samples on 192 patients (17 patients have two samples in the dataset) collected in a project to develop a screening program for female relatives of boys with DMD. The program's goal was to inform a woman of her chances of being a carrier based on serum markers as well as her family pedigree. Another question of interest is whether age and season should be taken into account. Enzyme levels were measured in known carriers (75 samples) and in a group of non-carriers (134 samples). Note that the original observation numbers (within subject) on this dataset do not agree with replicates of hospital IDs, so they have been recomputed here. Another anomaly of the dataset is that 16 out of 17 subjects having two blood samples drawn had differing carrier status for the two observations.

The first two serum markers, creatine kinase and hemopexin (<tt>ck,h</tt>), are inexpensive to obtain, while the last two, pyruvate kinase and lactate dehydroginase (<tt>pk,ld</tt>), are more expensive. It is of interest to measure how much <tt>pk</tt> and <tt>ld</tt> add toward predicting the carrier status. The importance of age and sample date is also of interest. Percy noted that the water supply for the lab changed during the study.

* * *

<address>[Frank E Harrell Jr](mailto:fharrell@virginia.edu)</address>

Last modified: Fri Dec 27 16:55:37 EST 2002



```{r 1_1 ,warning=FALSE, echo= FALSE}
library(XML)
library(knitr)
url2 = "http://biostat.mc.vanderbilt.edu/wiki/pub/Main/DataSets/Cdmd.html"
tab_contents <- scan(url2, what="", sep="\n")
plain_table <- htmlParse(tab_contents)
formatted_table <- readHTMLTable(plain_table)
kable(formatted_table, caption = "Resumen Variables (desde URL)")
```


2.   (1 punto) Utilizando R, mostrad y explicad qué tipo de fichero habéis importado y las variables que forman parte de él (tipo, clasificación,...), así como todo aquello que creáis relevante. Incluir capturas de pantalla y las instrucciones en R que habéis utilizado para importar y mostrar los datos.

```{r 1_2, echo = FALSE}

# Duchenne muscular dystrophy dataset
mydata <- read.table("http://biostat.mc.vanderbilt.edu/wiki/pub/Main/DataSets/dmd.csv",
                   header= T, sep=",")
cat("head(mydata)")
head(mydata)

cat("tail(mydata)")
tail(mydata)

cat("colnames(mydata)")
colnames(mydata)

cat("str(mydata)")
str(mydata)

```

3.   (2 puntos) Realizad un mínimo de seis preguntas objetivo que den una idea de la información contenida en el conjunto de datos escogido. Para ello, podéis basaros en el tipo de consultas realizadas a la Sección 2 de la PEC1 y también utilizando, en alguno de los casos, la definición de funciones tal como se trabaja
en el LAB3.


3. 1. ¿Cual es el numero total de pacientes del estudio?
```{r 1_3_1, echo = FALSE}
# Total pacientes 
sprintf("total pacientes: %d", length(unique(mydata$hospid)))
```

3. 2. ¿Cuantas observaciones se han realizado?
```{r 1_3_2, echo = FALSE}
# total observaciones

sprintf("total observaciones: %d", length(mydata$obsno))
```
3. 3. Haz una tabla que indique cuantos pacientes hay de cada edad
```{r 1_3_3, echo = FALSE}
# Frecuencia edades

t <-table(ordered(mydata$age), dnn = "Frecuencia edad")
# kable(t, caption = "Resumen Frecuencia edades)")
t
```
3. 4. Indica el valor medio de la Hemopexina y la desviación para el conjunto de observaciones

```{r 1_3_4, echo = FALSE}
# Valor medio Hemopexina
sprintf("media Hemopexina: %.2f", mean(mydata$h))
sprintf("sd: %.2f", sd(mydata$h))
```

3. 5. Muestra la ID de los pacientes portadores que tengan un valor de Creatine Kinase inferior al valor medio

```{r 1_3_5, echo = FALSE}
# id portadores con ck inferior a la media de ck

id_port <- function(df){
  
  m <- mean(mydata$ck)
  port_hp_inf_media <- df[df$ck < m,]
  return(port_hp_inf_media$hospid)
  }
id <- id_port(mydata)
cat("Portadores con ck inferior a la media")
id
```

3. 6. Indica el número de pacientes cuyo valor de Creatine Kinase, Hemopexin y Pyruvate Kinase sean superiores a la media.Indica si son o no portadores.
```{r 1_3_6, echo = FALSE}
# número pacientes con ck, pk y h superiores a la media 

high_val <- function(df){
  
  # medias
  m1 <- mean(mydata$h)
  m2 <- mean(mydata$ck)
  m3 <- mean(mydata$pk, na.rm=TRUE)
  
  sup_medias <- df[(df$h > m1)&(df$ck > m2)&(df$pk > m3),1]
  df_out <- df$carrier[(df$h > m1)&(df$ck > m2)&(df$pk > m3)]
  return(df_out)
  }
res <- high_val(mydata)


sprintf("Pacientes con h, ck y pk superiores a la media: %d", length(res) )
sprintf("Pacientes portadores con h, ck y pk superiores a la media: %d", sum(res, na.rm = TRUE) )

```


4.   (1 punto) Realizad un análisis descriptivo de los datos. Este estudio debe incluir,
como se vio en la Sección 3 de la PEC1, un resumen paramétrico de los datos y
diversas representaciones gráficas de los mismos basadas en determinados criterios. Dejamos a vuestra elección el tipo de gráficos y los criterios utilizados.

```{r 1_4}
summary(mydata)
par(mfrow=c(2,2))
plot(mydata$ck, xlab ="", ylab = "Creatine kinase", main = "ck" )
plot(mydata$h, xlab = "", ylab = "Hemopexin", main = "h")
plot(mydata$pk, xlab = "", ylab = "Pyruvate Kinase", main= "pk")
plot(mydata$ld, xlab = "", ylab = "Lactate dehydrogenase", main = "L")

par(mfrow=c(1,1))
counts_ck <- table(mydata$carrier, mydata$ck)
barplot(counts_ck, main="Creatine kinase",
  xlab="ck value",ylab="Nº Pacientes", col=c("darkblue","red"),
  legend = c("No Portador", "Portador") )

counts_h <- table(mydata$carrier, mydata$h)
barplot(counts_h, main="Hemopexin",
  xlab="h value",ylab="Nº Pacientes", col=c("darkblue","red"))
legend("topleft",inset=0.05, legend = c("No Portador", "Portador"), fill =  c("darkblue","red"), col=c("darkblue","red"))

counts_pk <- table(mydata$carrier, mydata$pk)
barplot(counts_pk, main="Pyruvate kinase",
  xlab="pk value",ylab="Nº Pacientes", col=c("darkblue","red"),
  legend = c("No Portador", "Portador"))

counts_l <- table(mydata$carrier, mydata$l)
barplot(counts_l, main="Lactate dehydrogenase",
  xlab="L value",ylab="Nº Pacientes", col=c("darkblue","red"),
  legend = c("No Portador", "Portador"))

# Según los gráficos apreciamos que niveles altos de los biomarcadores Creatine kinase,
# Pyruvate kinase y Lactate dehydrogenase, son más claramente indicativos que los niveles
# de kemopexin para determinar si se es portador.
```

5.   (1 punto) Realizad, basándoos en los conceptos trabajados en el LAB4 y PEC2, un mínimo de tres cuestiones que respondan a una cuestión de probabilidad y un mínimo de una cuestión que corresponda a un breve modelo de simulación.

5. 1. Como hemos visto en el apartado 3.1 el total de pacientes es de 192. Calcular el porcentaje de portadores. Sabiendo dicho porcentaje determinar que probabilidad existe de que al tomar 10 pacientes al azar más de 6 sean portadores.
```{r 1_5_1}
# Pacientes
pacientes <- length(unique(mydata$hospid))
sprintf("total pacientes: %d", pacientes)

# portadores
portadores <- length(unique(mydata$hospid[mydata$carrier==0]))
sprintf("Portadores: %d", portadores )

# % portadores
porcentaje <- (portadores/pacientes)*100
sprintf("Porcentaje: %.2f", porcentaje )

# Probabilidad más de 6 portadores
probabilidad <- 1 - pbinom(6, 10, porcentaje*0.01, lower.tail=TRUE, log.p= FALSE)
sprintf("Probabilidad: %.2f", probabilidad)

```
5. 2. Supongamos que el número de pacientes diagnosticados erroneamente de DMD siguen una distribución de poisson con una media de 2.4 pacientes por cada 1000 casos.
¿ Cual es la probabilidad de que se erre el diagnostico 2 veces entre mil pacientes?

```{r 1_5_2}
# E(x) = 2.4 = lambda

probabilidad2 <- dpois(2,2.4)
sprintf("Probabilidad: %.2f", probabilidad2)
```


5. 3. Sabiendo que el 64 % de las muestras corresponde a portadores y el 36% a no portadores y que entre las muestras de portadores el 35 % corresponde a mayores de 25 años mientras que en las de no portadores son el 47 % los mayores de 25 años, ¿ que probabilidad hay de que tomemos una muestra al azar perteneciente a una persona mayor de 25 años y esta sea portadora?

```{r 1_5_3}
# p = portador
# np = no portador
# M = mayor de 25 años

# Aplicando el teorema de bayes

# P(p|M)= (P(p)*P(M|p)) / (P(p)*P(M|p) + P(np)*p(M|np))
probabilidad3 = (0.64*0.35) / ((0.64*0.35)+ 0.36*0.47)
sprintf("La probabilidad es de: %.2f", probabilidad3)
```
5. 4. Para el biomarcador "Lactate dehydrogenase" La media y desviación entre las muestras de portadores es m_port = 256.2 y de sd_port = 81.1 respectivamente, siendo de m_no_port = 164.6 y sd_no_port = 41.4 para los no portadores. Supongamos que ambas distribuciones corresponden a distribuciones normales con sus respectivas medias y desviaciones. Genera 500 valores de cada distribución, unelos en un solo conjunto y compara el histograma del conjunto así generado con el histograma de los valores experimentales.Compara tambien la media y desviacion con las del estudio experimental.

```{r 1_5_4}
set.seed(6509)
port<-rnorm(500, 256.2, 81.1)
no_port<-rnorm(500, 164.6, 41.4)
simulado <- c(port,no_port)

sprintf("media simulacion: %f",mean(simulado))
sprintf("desviacion simulacion: %f",sd(simulado))

m_estudio <- mean(mydata$ld, na.rm=TRUE)
sd_estudio <- sd(mydata$ld, na.rm=TRUE)

sprintf("media experimental: %.2f",m_estudio)
sprintf("desviacion experimental: %.2f", sd_estudio)

par(mfrow=c(1,2))
hist(mydata$ld, xlim = c(0,600), freq=FALSE, breaks= 20, main = "Experimental")
hist(simulado, xlim = c(0,600), freq = FALSE,breaks= 20, main = "Simulado")

```

6.   (1 punto) Realizad un breve análisis de regresión a partir de las variables que disponéis y utilizando el criterio que responda a alguna pregunta de interés que os hayáis planteado.

```{r 1_6}
# Pregunta 1: ¿Hay relación entre la edad de los pacientes y los niveles de ck?

# Para dilucidad esta cuestión realizamos un análisis de regresión lineal de la
# variable independiente age respecto a la variable dependiente ck

reg_lin <- lm(ck~age, mydata)
summary(reg_lin)

# Obtenemos un p-valor<0.05. Es estadísticamente significativo. Hay relación 
# lineal entre age y los niveles de ck

# La recta de regresión es ck = 1.801 + 2.813*age
# Por cada año que se suma esperamos que los niveles de ck aumenten en 2.813

# Confirmamos los resultados anteriores con las siguientes ecuaciones

rto.estimates <- function(x, y) {
  b1 <- sum(x * y) / sum(x^2)
  ssr <- b1^2 * sum(x^2)
  sse <- sum(y^2) - ssr
  mse <- sse / (length(x) - 1)
  msr <- ssr / 1
  res.std.err <- sqrt(mse)
  f.stat <- msr / mse
  std.error <- sqrt(mse / sum(x^2))
  
  r2 <- ssr / (sse + ssr)
  
  adj.r2 <- r2 - (1 - r2) * (2 - 1) / (length(x) - 1)
  
  res <- data.frame(rbind(b1, res.std.err, f.stat, std.error, r2, adj.r2))
  rownames(res) <- c('b1', 'Residual Standard Error', 'F-Statistic', 'b1 Standard Error', 
                     'r-squared', 'Adjusted r-squared')
  colnames(res) <- 'Estimates'
  
  print(format(res, scientific = FALSE, digits = 3))
}

rto.estimates(mydata$age, mydata$ck)


# Calculamos los intervalos de confianza al 95%

confint(reg_lin, level = 0.95)


# Hacemos un diagnóstico y evaluamos la calidad del modelo de regresión

par(mfrow = c(2, 2))
plot(reg_lin)

# El modelo parece bastante aceptable desde el punto de vista de la normalidad de los datos.



# Representamos la nube de puntos y la recta de regresión lineal

library(ggplot2)
ggplot(mydata, aes(age,ck))+geom_point(aes(color=factor(carrier)))+
  stat_smooth(method="lm", col="blue")+labs(title="Regresión lineal age-ck")

# Calculamos la correlación que puede existir entre las variables age y ck

cor(mydata$age, mydata$ck)

# Existe una correlación lineal positiva entre age y ck

```

```{r}
# Pregunta 2: ¿Hay relación entre la edad de los pacientes y los dias de hospitalización?

# Para responder a esta pregunta realizamos un análisis de Regresión lineal de age frente
# a los días de hospitalización

reg_lin2 <- lm(hospid~age, mydata)
summary(reg_lin2)

# El p-valor < 0.05. Existe significación. Hay relación entre la edad y los días de
# hospitalización


# La recta de regresióm lineal es hospid = 853.144 + 6.270*age
# Por cada año que se sume esperamos que los días de hospitalización aumenten en 6.270

# Confirmamos los datos de la regresión usando las siguientes ecuaciones

rto.estimates <- function(x, y) {
  b1 <- sum(x * y) / sum(x^2)
  ssr <- b1^2 * sum(x^2)
  sse <- sum(y^2) - ssr
  mse <- sse / (length(x) - 1)
  msr <- ssr / 1
  res.std.err <- sqrt(mse)
  f.stat <- msr / mse
  std.error <- sqrt(mse / sum(x^2))
  
  r2 <- ssr / (sse + ssr)
  
  adj.r2 <- r2 - (1 - r2) * (2 - 1) / (length(x) - 1)
  
  res <- data.frame(rbind(b1, res.std.err, f.stat, std.error, r2, adj.r2))
  rownames(res) <- c('b1', 'Residual Standard Error', 'F-Statistic', 'b1 Standard Error', 
                     'r-squared', 'Adjusted r-squared')
  colnames(res) <- 'Estimates'
  
  print(format(res, scientific = FALSE, digits = 3))
}

rto.estimates(mydata$age, mydata$hospid)

# Hacemos un diagnóstico y evaluamos la calidad del modelo de regresión

par(mfrow = c(2, 2))
plot(reg_lin2)

# Basándonos en estos gráficos anteriores podemos decir que el modelo parece aceptable 
# desde el punto de vista de la normalidad


# Calculamos los intervalos de confianza al 95%

confint(reg_lin2, level = 0.95)

# Representamos la nube de puntos y la recta de regresión lineal

ggplot(mydata, aes(age,hospid))+geom_point(aes(color=factor(carrier)))+
  stat_smooth(method="lm", col="blue")+labs(title="Regresión lineal age-hospid")

# Determinamos la correlación entre la edad y los días de hospitalización

cor(mydata$age, mydata$hospid)

# Existe una correlación lineal positiva entre la edad y los días de hospitalización
```

7.   (1 punto) A partir de los datos de origen y el estudio realizado, haced una valoración final. Para ello, podéis basaros en las siguientes preguntas: "disponemos de conclusiones finales?", "sería necesario hacer un análisis más avanzado?", "faltan datos para obtener otro tipo de información como...?",....

```{r 1_7}
# La distrofia muscular de Duchenne (DMD) es una miopatía progresiva que produce 
# degeneración y debilidad muscular y que tiene un tipo de herencia ligado al 
# cromosoma X recesiva. Es una enfermedad grave y relativamente frecuente que se 
# asocia con un deterioro clínico progresivo e imparable.

# El gen DMD codifica la proteína distrofina que, en el músculo, une la matriz 
# extracelular (laminina) al citoesqueleto de actina.

# Existen una serie de biomarcadores clínicos usados en el diagnóstico de la DMD
# como son los niveles séricos de enzimas como ck y h. Incrementos patológicos 
# combinados de ambos enzimas debido a la rabdomiolisis o destrucción de células 
# musculares como consecuencia de la DMD son buenos parámetros para estudiar la 
# gravedad y el grado de desarrollo de la DMD.


#En las fases preclínica y temprana de la enfermedad, la concentración sérica de 
# creatincinasa (ck) es muy elevada (50-100 veces superior al límite alto de la 
# normalidad) debido a que esta enzima es liberada a partir del músculo afectado 
# en aquellos pacientes que sufren la distrofia.

# La inmensa mayoría de las mujeres portadoras no presenta manifestaciones clínicas,
# aunque alrededor del 70% muestra concentraciones séricas de creatina quinasa 
# ligeramente elevadas que van aumentando progresivamente con la edad. 

# Los dos hechos anteriores encajan con el resultado obtenido en la regresión lineal
# que nos permitía determinar si existía una relación entre la edad y los niveles de
# ck, un hecho que, como hemos visto por los resultados obtenidos, así ocurre. Esto 
# lo podemos ver en la nube de puntos de la gráfica de regresión lineal age-ck donde
# las mujeres portadoras (carrier=1) tienen valores más elevados del enzima.

# Dado que, conforme se va envejeciendo, se va sufriendo un empeoramiento progresivo 
# como consecuencia de la patología, y que podría requerir un mayor tratamiento 
# hospitalario, parece razonable confirmar los resultados obtenidos en el segundo 
# modelo de regresión lineal que considera que aumentan los días de hospitalización
# conforme se va aumentando la edad de los pacientes.

# Para completar el estudio se necesitarian más variables y datos. Por ejemplo, sería
# interesante obtener datos acerca del tratamiento. El tratamiento con glucocorticoides
# puede retrasar la progresión de la enfermedad durante varios años, por lo que sería
# necesario disponer de esa información y ver si podría afectar de alguna manera a los
# niveles de ck o a los días de hospitalización.

# También serían interesantes estudios genéticos como el análisis de polimorfismos o 
# mutuaciones presentes en la región promotora o en el gen de la distrofina y en genes
# que codifican para las diferentes enzimas como la ck. También el estudio de diferentes
# isoformas del gen en una serie de tejidos celulares podría ser una buena fuente de 
# información adicional. 
```

## Sección 2 (2 puntos)

A lo largo del curso se ha trabajado con datos cuyo origen era diverso pero, básicamente, correspondían a archivos de tipo texto o hojas de cálculo. En este ejercicio se os pide que realicéis un breve estudio acerca de cómo gestionar la información a partir de una base de datos. En particular, se pide:

- Seleccionar una base de datos de libre acceso y importad, desde Rstudio, estos datos. Mostrad el código utilizado y el resultado obtenido por pantalla.

### Respuesta:

Importaremos una base de datos hecha en SQLite que corresponde a la calidad de las aguas en la unión europea

*Waterbase is the generic name given to the EEA's databases on the status and quality of Europe's rivers, lakes, groundwater bodies and transitional, coastal and marine waters, on the quantity of Europe's water resources, and on the emissions to surface waters from point and diffuse sources of pollution.*

Esta base de datos puede encontrarse en la página web de la **European Environment Agency** en la URL: https://www.eea.europa.eu/data-and-maps/data/waterbase-water-quality-1

La base de datos no está disponible para conectar remotamente pero puede ser descargada en el siguiente enlace a fecha 12/01/2019 :
http://ftp.eea.europa.eu/www/waterbase/WISE4/v2016_1/Waterbase_v2016_1_WISE4_sqlite.zip

Una vez descompromida la base de datos ocupa aprox. 8 GB por lo que no se adjuntará el archivo a este ejercicio.
```{r 2_1}
library(RSQLite)
# Establecemos una conexión con la base de datos
con <- dbConnect(SQLite(), "S:/Descargas/Waterbase_v2016_1_WISE4.sqlite")

# Obtenemos un listado de las tablas que forman la base de datos
dbListTables(con)

# Importamos una tabla 
mydf <- dbReadTable(con, "T_WISE4_BiologyEQRClassificationProcedure")

# La tabla se importa como un data frame
class(mydf)

# Obtenemos de la base de datos el nombre de los campos que componen la tabla
dbListFields(con, "T_WISE4_BiologyEQRClassificationProcedure")

# Observese que se obtienen el mismo resultado si se utiliza la instrucción names()
# de R sobre el data frame de la tabla importada
names(mydf)
```

- Realizad un par de consultas, desde Rstudio, a partir de estos datos y mostrad el código utilizado y resultado obtenido por pantalla.

```{r 2_2}
# Podemos hacer una query SQL
q <- dbSendQuery(con, "SELECT parameterBoundaryValueClasses23 FROM 
                 T_WISE4_BiologyEQRClassificationProcedure WHERE CountryCode = 'ES'" )

# Hacemos el fetch para obtener el resultado de la query
res1<- dbFetch(q)

# consultamos los últimos registros resultado de nuestra query
tail(res1)

# Limpiamos el fetch
dbClearResult(q)

# Desconectamos de la base de datos
dbDisconnect(con)
# Dado que hemos importado una tabla a R podemos trabajar directamente con ella sin
# estar conectados a la base de datos. Realizaremos la misma consulta pero en formato
# R sobre el data frame importado. Los resultados obtenidos son equivalentes.
res1 <- mydf$parameterBoundaryValueClasses23[mydf$CountryCode=='ES']
tail(res1)
```

