---
title: "PEC3"
author: "Fernando Moral Algaba"
date: "29 de diciembre de 2018"
output: pdf_document
---

```{r setup, include=FALSE}
knitr::opts_chunk$set(echo = TRUE)
```

## Sección 1 (8 puntos) 

1.   (1 punto) Buscad un conjunto de datos relacionados con la Bioestadística o Bioinformática. Para ello, podéis utilizar recursos conocidos de la PEC1, por ejemplo, como es el caso de http://www.bioinformatics.org/sms2/index.html o de http://biostat.mc.vanderbilt.edu/wiki/Main/DataSets. También podéis utilizar otros recursos propios que conozcáis o que sean de vuestro interés, y siempre teniendo en cuenta que sean datos públicos que podéis utilizar. Tenéis que explicar la procedencia de los datos así como incluir las referencias que correspon dan y justificar porqué habéis elegido estos datos.

```{r 1_1 }

# Descomentar para usar uno u otro dataset

# Diabetes data

#mydata <- read.csv("http://biostat.mc.vanderbilt.edu/wiki/pub/Main/DataSets/diabetes.csv",header=T, sep=",")

# Duchenne muscular dystrophy dataset
mydata <- read.csv("http://biostat.mc.vanderbilt.edu/wiki/pub/Main/DataSets/dmd.csv", header= T, sep=",")

t(head(mydata, n=4))
names(mydata)
```

